臺灣高等法院民事裁定
111年度聲字第397號
聲  請  人  新北市不動產經紀業有限公司


法定代理人  楊英楷  

上列聲請人因本院111年度上易字第584號請求損害賠償事件，聲
請人聲請法官迴避，本院裁定如下： 
    主  文
聲請駁回。
    理  由
一、按民事訴訟法第33條第1項第2款所謂法官有前條所定以外之
    情形，足認其執行職務有偏頗之虞，係指法官對於訴訟標的
    有特別利害關係，或與當事人之一造有密切之交誼，或有其
    他情形客觀上足疑其為不公平之審判者而言（最高法院29年
     抗字第56號判例意旨參照）。倘僅係訴訟進行之指揮，或
    曉諭發問時之態度，在當事人主觀上疑其有偏頗之虞者，尚
    不得據為聲請迴避之原因。又自民事訴訟法於89年2月9日修
    正公布後，為擴大訴訟制度解決紛爭之功能，於第199條第1
    項、第2項分別增設法官除令當事人就事實為適當陳述及辯
    論外，亦應令其就法律觀點為必要之陳述及作適當完全之辯
    論之規定，以使訴訟得妥適進行，並防止發生突襲性裁判，
    而法官於訴訟進行中適度表明心證供當事人為攻擊防禦方法
    之參考，實為避免法官未經闡明逕行適用法律，致對當事人
    造成突襲之必要方法。是於民事訴訟法為此修正後，法官適
    度公開心證，亦不得即認法官執行職務有偏頗之虞。另當事
    人就上開迴避之原因，依民事訴訟法第34條第1項、第2項及
    第284條規定，應提出能即時調查之證據釋明之。
二、本件聲請人聲請本院111年度上易字第584號損害賠償事件（
    下稱本案訴訟）之承審法官迴避，聲請意旨略以：①承審法
    官於111年7月7日準備程序期日，當庭表示「在專任約委託
    期間，賣方另行委託第三人仲介，又沒有賣掉房子，所以沒
    有構成違約問題。本件永慶房屋仲介股份有限公司（即本案
    訴訟他造當事人，下稱永慶房屋）又沒有成交賣掉房子，所
    以不用負損害賠償」等語，伊當庭即表示無法接受該見解，
    將來會將此事告知審判長及陪席法官，然經調閱該準備期日
    錄音光碟均查無上開對話，錄音光碟顯遭刪減或有中斷錄音
    之嫌；且承審法官隨便發表看法，已嚴重影響伊訴訟權攻防
    ；②伊於111年7月28日準備程序期日，已當庭聲請傳喚證人
    許晉誠、黃瑞和到庭與證人吳國棟對質，復於同年8月1日具
    狀聲請傳喚該3證人到庭作證，惟承審法官卻依永慶房屋要
    求，僅傳喚證人許晉誠到庭；③於111年8月12日準備程序期
    日，永慶房屋聲稱屋主所簽立之銷售同意書正本已銷毀，僅
    留存電子檔，然該電子檔有多處疑點，恐係偽造，承審法官
    未釐清即諭知準備程序終結；④承審法官明知本案訴訟他造
    當事人謝維軒（下逕稱其名）非銷售同意書簽名人，卻仍於
    111年8月12日準備程序期日登載「謝維軒明知賣方吳國棟與
    上訴人（即聲請人）之專任委託銷售契約期限至110年9月30
    日止，卻故意在該委託契約期限屆至前，慫恿吳國棟簽立銷
    售同意書」等內容，陷害伊不實陳述。是以，綜合上情足認
    承審法官有民事訴訟法第32條所定以外之情形，足認其執行
    職務有偏頗之虞，爰依同法第33條規定聲請法官迴避等語。
三、經查：
  ㈠聲請人主張承審法官於111年7月7日準備程序期日，當庭表示
    「在專任約委託期間，賣方另行委託第三人仲介，又沒有賣
    掉房子，所以沒有構成違約問題。本件永慶房屋仲又沒有成
    交賣掉房子，所以不用負損害賠償」等語，該言詞影響聲請
    人訴訟權攻防，且未經錄音，該期日之錄音顯有刪減中斷之
    情，足認承審法官執行職務有偏頗云云。惟按法庭錄音設備
    之使用，目的在輔助製作言詞辯論筆錄，此觀民事訴訟法第
    272條第1項準用同法第213條之1規定之內容自明。聲請人主
    張該準備期日錄音光碟內容有所缺漏，應屬其關於庭訊筆錄
    記載是否有異議而得聲請書記官更正之範疇；又依聲請人之
    主張，承審法官先向聲請人法定代理人詢問「吳國棟有無違
    反專任委託銷售契約書第10條第1項約定，即有要求解約？
    有自行將本契約不動產標的物出售？有委託第三人仲介而將
    標的物出售？」等問題，經聲請人法定代理人回復「吳國棟
    沒有要求解約，沒有自行出售，有跟永慶房屋訂立契約銷售
    ，但最後是我賣掉的。」等語後，承審法官始為前揭言詞（
    見本院卷第5、31頁）。堪認承審法官係依據聲請人之回答
    內容，向聲請人闡明本案爭點之所在，併有促令當事人就事
    實為適當陳述及辯論時，將其法律意見及心證適度公開之意
    ，以供雙方斟酌訴訟之利害得失之參考，揆諸首開說明，尚
    不能遽認承審法官有執行職務偏頗之虞。　　
  ㈡又聲請人主張承審法官明知謝維軒非銷售同意書簽名人，卻
    仍於111年8月12日準備程序期日筆錄為不實登載，陷害伊為
    不實陳述云云。惟自該期日筆錄以觀，承審法官詢問聲請人
    法定代理人：「（問：上訴人（即聲請人）原起訴主張…訴
    外人陳紹宗因被上訴人謝維軒違法銷售，懷疑上訴人欺騙有
    簽署受託專任約，上訴人迫於無奈向陳紹宗出示…，陳紹宗
    知悉實際委託銷售價格及專任銷售期限將至，砍價至1,920
    萬元…上訴人因而喪失專任銷售的優勢地位，為讓本件買賣
    能順利成交，遂答應陳紹宗不付仲介費的條件，只收取吳國
    棟給付20萬元仲介費。上訴人…受有損失98萬8,000元，依民
    法第184條第1項、第216條規定，謝維軒應給付98萬8,000元
    。被上訴人永慶房屋仲介公司為謝維軒雇主，依民法第188
    條第1項前段，應…連帶負損害賠償責任等情，是否如此？）
    這是原審起訴的事實沒有錯，但這是第二點，還有第一點。
    （問：現上訴本院，又主張為謝維軒明知賣方吳國棟與上訴
    人之專任委託銷售契約期限至110年9月30日止，卻故意在該
    委託契約期限屆至前，慫恿吳國棟簽立銷售同意書。吳國棟
    違反委託銷售契約書第10條第1項第1款規定，須賠償上訴人
    委託價格1980萬元之4％即79萬2000元之違約金。而吳國棟違
    約係因謝維軒故意行為介入所造成，侵害上訴人專任委託銷
    售契約之權利，依民法第184條第1項規定，負損害責任。被
    上訴人永慶房屋仲介公司為謝維軒之雇主，依民法第188條
    第1項前段、追加民法第185條規定，應…連帶負損害賠償責
    任等情，是否如此？）對。（之前在原審主張的事實是否仍
    要主張？）原審主張的事實大部分都是相同，只有陳紹宗部
    分的主張論述不再主張，只主張吳國棟跟永慶房屋簽立同意
    書的法律行為。」等語（見本院卷第46-47頁）。顯見承審
    法官僅係向聲請人確認其在本案訴訟所主張之事實內容、範
    圍及是否變動等，況聲請人於本案訴訟第一審訴訟程序即主
    張謝維軒明知吳國棟與聲請人間專任委託契約期限至110年9
    月30日，仍要求吳國棟簽立銷售同意書乙節，亦有本案訴訟
    第一審判決附卷可稽（見本院卷第16頁），難謂承審法官於
    111年8月12日準備程序所為上開關於謝維軒部分之敘述，有
    何故意始筆錄為不實之登載、陷害聲請人為不實陳述之情。
  ㈢至聲請人主張承審法官未依其聲請傳喚證人黃瑞和到庭，亦
    未再次傳喚證人吳國棟出庭，且銷售同意書是否偽造尚未釐
    清即諭知準備程序終結云云，均屬承審法官依民事訴訟法規
    定指揮訴訟之職權行使範疇，不得遽認執行職務有偏頗之虞
    。從而，聲請人所主張上情，均無從認定客觀上有何足疑本
    案訴訟承審法官為不公平審判情事。聲請人復未能提出即時
    調查之證據以釋明本案訴訟之承審法官對於該訴訟標的有何
    特別利害關係，或與當事人之一造有何密切之交誼或嫌怨，
    或基於其他情形客觀上足疑承審法官進行審理程序時有何不
    公平情事，揆諸首揭說明，聲請人徒執上情指摘承審法官執
    行職務有偏頗之虞而聲請法官迴避，顯與民事訴訟法第33條
    第1項第2款規定之要件不合，是聲請人本件聲請，為無理由
    ，應予駁回。
四、據上論結，本件聲請為無理由，爰裁定如主文。
中　　華　　民　　國　　111 　年　　9 　　月　　7 　　日
                  民事第二十二庭
                      審判長法  官  張靜女
                            法  官  范明達
                            法  官  葉珊谷
正本係照原本作成。
不得抗告。
中　　華　　民　　國　　111 　年　　9 　　月　　8 　　日
　　　　　　　　　　　　　
　　　　　　　　　　　　    書記官  陳玉敏